臺灣高等法院民事判決　　　　　　　　　94年度上易字第42號
上訴人即
被上訴人　　甲○○
被上訴人即
上 訴 人　　乙○○
上列當事人間請求侵權行為損害賠償事件，兩造當事人對於中華
民國93年11月19日臺灣板橋地方法院93年度訴第1181號第一審判
決均提起上訴，經本院於94年3月30日言詞辯論終結，判決如下
：
    主  文
原判決關於駁回上訴人甲○○後開第2項之訴部分，暨訴訟費用
之裁判均廢棄。
上訴人乙○○應再給付上訴人甲○○新台幣陸萬肆仟壹佰零柒元
，及自民國93年4月13日起至清償日止，按週年利率百分之5計算
之利息。
上訴人甲○○之其餘上訴駁回。
上訴人乙○○之上訴駁回。
第一審訴訟費用及第二審訴訟費用關於上訴人甲○○上訴部分，
由上訴人乙○○負擔百分之51，餘由上訴人甲○○負擔。第二審
訴訟費用關於乙○○上訴部分，由上訴人乙○○負擔。
    事  實
壹、上訴人即被上訴人甲○○（下稱甲○○）方面：
一、聲明：
Ａ、上訴部分：
  (一)原審判決不利於甲○○部分廢棄。
  (二)上開廢棄部分，被上訴人乙○○（下稱乙○○）應再給付甲
    ○○新台幣（下同）50萬元及自民國（下同）93年度4月13
    日起至清償日止，按週年利率5%計算之利息。
Ｂ、答辯部分：上訴駁回。
二、陳述：除與原判決記載相同者，茲引用外，補稱略以：
Ａ、上訴部分：
  (一)乙○○有過失：乙○○未注意車前狀況，亦未隨時採取安全
    措施，且行經行人穿越道前，未減速而超速行駛，有違民法
    第184條第1項前段、第2項及道路交通安全規則第94條第3項
    、第103條，即有原法院檢察署92年度核退字第8077號偵查
    卷第3頁背面。
  (二)醫療費均屬必要：甲○○之醫療費明細均屬實際支付費用，
    且甲○○受傷嚴重，須有醫療費用1萬8406元、中藥調理身
    體須2萬6100元，其餘尚有營養品3萬8700元，合計有8萬
    3206元。
  (三)慰撫金顯然過低：甲○○因受傷險些喪失生命，且乙○○名
    下原有進口轎車與郵局存款400多萬元，顯非無資力，惟乙
    ○○嗣後脫產，因此乙○○應再給付41萬6794元慰撫金。
Ｂ、答辯部分：
  (一)甲○○並未闖越紅燈，自毋庸負擔與有過失責任。
  (二)甲○○請求之醫療費用，並不包含健保給付，且手術治療費
    10萬元亦屬甲○○所受損害之填補。
貳、被上訴人即上訴人乙○○（下稱乙○○）方面：
一、聲明：
  (一)原判決不利於乙○○部分廢棄。
  (二)右廢棄部分甲○○在第一審之訴及其假執行之聲請均駁回。
二、陳述：除與原判決記載相同者，茲引用外，補稱略以：
  (一)原審准許醫療費用19萬4310元，並無理由：依民法第216條
    之1、最高法院85年度台上字第1127號判例意旨，原審准許
    甲○○醫療費用含有健保給付者，自應扣除，況請求一次賠
    償者，亦應扣除中間利息，否則與損害賠償意旨相違。
  (二)原審准許精神慰撫金50萬元，並無理由：慰撫金之賠償理應
    斟酌雙方身分、資力與加害程度及家庭狀況等其他各種情形
    ，核定相當之數額。周皓淳目前失業，既無所得、又無恆產
    ，尚須賠償甲○○醫療費用，原數額50萬元，殊嫌過重。
  (三)原審駁回乙○○過失相抵請求，並無理由：肇事當天氣候及
    視線良好，若非甲○○於相距肇事地點2公尺突然闖紅燈進
    入快車道，乙○○如何會撞擊甲○○後始煞車？況甲○○僅
    稱橫越乙○○對向車道為綠燈，並未稱橫越乙○○車道時為
    綠燈，原審逕認權為綠燈，至為不公。原審未盡調查能事，
    且未就上開2公尺距離，是否能預防肇事，僅以甲○○受傷
    而乙○○無法舉證云云，即判乙○○負擔全部肇事責任，顯
    有速斷。
    理    由
一、甲○○主張略以：乙○○於92年5月14日凌晨6時許，駕駛車
    牌號碼2Ｄ─ 8576號自小客車，沿臺北縣板橋市縣○○道往
    環河道路方向行駛，途經縣民大道與館前西路口時，本應注
    意車前狀況並隨時採取必要安全措施及行近行人穿越道前遇
    有行人穿越時，應暫停讓行人先行通過，而依當時情形又無
    不能注意之情事，竟疏於注意而貿然闖越，適有甲○○行經
    上開路口之行人穿越道，乙○○駕駛之自小客車左前側葉子
    板、車門及左後視鏡處遂擦撞由左方館前東路往館前西路行
    走於行人穿越道上之甲○○，使甲○○受有右側脛骨、橈骨
    、尺骨、腓骨骨折、右下肢大片皮膚缺損及壞死、左側鎖骨
    骨折、頸椎第10節骨折及頭皮大片撕裂傷、頭部外傷合併顱
    內出血併有複視及暈眩症等傷害，乙○○對甲○○所受上述
    傷害既有前述過失，且乙○○之侵害行為與甲○○所受損害
    間，存有相當因果關係，乙○○自應對甲○○負侵權行為損
    害賠償責任甚明。乙○○應賠償之各項金額如下：
    １、醫療費用：計支出24萬零217元。２、營養補給藥品費
    ：計在台灣商美股份有限公司等處支出4萬4600元。３、將
    來手術治療費：預計支出10萬元。４、看護費用：計3萬
    3400元。５、精神慰撫金：100萬元。以上合計141萬8217
    元。為此提起本件訴訟，並聲明：１乙○○應給付甲○○
    141萬8217元及自起訴狀繕本送達乙○○翌日起至清償日止
    ，按週年利率百分之5計算之利息，２願供擔保，請准宣告
    假執行。
二、乙○○則以：甲○○主張之本件侵權行為損害賠償事件，惟
    並未就肇事過程說明，且甲○○如不能就乙○○所為之不法
    加害行為及如何侵害其權益、如何發生損害及其間之相當因
    果關係詳為舉證，即應駁回其請求，斷不能僅憑刑事判決即
    認乙○○應負全部損害賠償責任。且甲○○由館前東路往館
    前西路方向，橫跨縣民大道至乙○○行經之車道前時，號誌
    已轉紅燈，甲○○仍繼續橫跨道路，有闖紅燈之事實，甲○
    ○明知闖紅燈會因此而肇事，仍闖紅燈而橫跨道路，應認甲
    ○○願自行負擔危險，而無就因此所受之車禍損害向乙○○
    請求賠償之餘地。又依市區道路限速50公里，則停車距離約
    需25公尺﹙煞車距離15公尺加反應距離10公尺﹚，乃甲○○
    在相距乙○○不足2公尺時，突然橫跨道路進入快車道，此
    距離實非乙○○注意力所能及，自不能以甲○○係在行人穿
    越道上行走，即可以不顧及乙○○之注意能力，是本件車禍
    事故應為偶發事實而屬不可抗力。且縱認乙○○有未讓行人
    優先通行，惟此僅係違反道路交通安全規則，屬行政裁罰之
    範疇，而本件車禍事故係因甲○○先行侵入乙○○遵行車道
    ，乙○○上開違規行為與本件車禍發生實難認有相當因果關
    係。況乙○○於事發後，已支付甲○○17萬1000元，則縱認
    乙○○應負賠償責任，乙○○亦主張此金額應予扣除，另甲
    ○○所請求之各項賠償金額顯然過高等語置辯。
三、兩造不爭執之點：
(一)兩造於前開甲○○所述時地發生車禍事故。
(二)甲○○受有上開傷害。
    以上事實，為兩造所不爭執，並有亞東紀念醫院診斷證明書
    、亞東紀念醫院醫療費用收據、敏盛醫院、板橋中興醫院特
    種診斷證明書、營養補給品費用單據、看護費用收據、車禍
    事故後受傷相片數幀等在卷可稽，自堪信為真實。
四、兩造爭執之點：
(一)乙○○對於系爭車禍之發生是否有過失？甲○○是否與有過
    失？
(二)乙○○應負擔之損害賠償金額為何？
五、關於乙○○對於系爭車禍之發生是否有過失？甲○○是否與
    有過失？
(一)經查系爭車禍發生當時，天候晴、晨或暮光、事故發生地點
    之路面狀態乾燥、無缺陷、無障礙物、視距良好，又系爭車
    禍事故地點為台北縣板橋市縣○○道與館前西路交岔路口﹙
    館前東路直行往前為館前西路，館前東、西路與縣民大道為
    近垂直之交岔路口，並以縣民大道為館前東、西路之區隔路
    口﹚，縣民大道為雙向六車道、中間雖設有分隔島，惟分隔
    島高度矮於自小客客車輪胎高度，分隔島上間隔種有扶疏路
    樹等情，有道路交通事故調查報告表(一)、事故現場圖、車禍
    現場相片在卷可參，則依車禍事故當時之路況，並無何阻礙
    乙○○視線之情乙節應可認定，詎乙○○竟稱事故發生前發
    生危急時，距離對方約1公尺至2公尺遠等語﹙見台灣板橋地
    方法院檢察署92年度核退字第8077號偵查卷第3頁背面﹚，
    茍乙○○確有注意車前狀況並隨時採取必要安全措施，應不
    致在駛近甲○○1、2公尺前才發現甲○○！足見甲○○指稱
    乙○○有未注意車前狀況並隨時採取必要安全措施之過失等
    語，洵屬有據，可以採信。
(二)次查車禍事故當時，甲○○沿台北縣板橋市○○○路往館前
    西路方向，行走於台北縣板橋市縣○○道上行人穿越道上，
    於經過縣民大道分隔島行近館前西路口時，與乙○○所駕自
    小客車發生車禍等情，為兩造所不爭執，乙○○並自承肇事
    當時行車速度約時速55至60公里等語在卷﹙見台灣板橋地方
    法院檢察署92年度核退字第8077號偵查卷第3頁背面﹚，是
    乙○○於行近行人穿越道前時，車速竟仍高達時速55至60公
    里，並撞擊行走於行人穿越道上之甲○○，甲○○指稱乙○
    ○具有駕車行近行人穿越道前，遇有行人穿越時，未暫停讓
    行人先行通過之過失，亦屬有據。
(三)另依車禍事故當時之路況，應無何阻礙乙○○視線，乙○○
    遲至行近甲○○1、2公尺處才發現甲○○，乙○○顯有未注
    意車前狀況之過失等情，已如上述，是本件車禍事故之發生
    ，實因乙○○未注意車前狀況所致甚明，則乙○○猶抗辯稱
    係甲○○在相距乙○○不足2公尺時，突然橫跨道路進入快
    車道，此距離實非乙○○注意力所能及，乙○○上開違規行
    為與本件車禍發生難認有相當因果關係云云，自不足採。
(四)乙○○雖抗辯稱甲○○闖紅燈，對車禍事故之發生與有過失
    云云，惟此節已為甲○○所否認，乙○○復自陳並無證據證
    明甲○○有闖紅燈之事實，則其前開抗辯稱甲○○闖紅燈，
    甲○○對車禍發生與有過失云云，自難遽採，是乙○○進而
    抗辯稱甲○○明知闖紅燈會因此而肇事，仍闖紅燈而橫跨道
    路，應認甲○○願自行負擔危險，而無就因此所受之車禍損
    害向乙○○請求賠償之餘地云云，亦屬無據。
(五)按「汽車行駛時，駕駛人應注意車前狀況及兩車併行之間隔
    ，並隨時採取必要之安全措施。」、「汽車行近行人穿越道
    前，應減速慢行，遇有行人穿越時，無論有無交通警察指揮
    或號誌指示，均應暫停讓行人先行通過。」道路交通安全規
    則第94條第3項、第103條分別規定甚明，乙○○駕駛自小客
    車自應依上開規定而為注意，且依案發當時天候晴、路面狀
    態乾燥、無缺陷、無障礙物、視距良好各情，有前引道路交
    通事故調查報告表(一)附卷可參，並為乙○○所不否認，是乙
    ○○並無不能注意之情形，乃乙○○竟疏未注意前揭規定，
    貿然駕車前行，致撞擊甲○○使之受有前述傷害，乙○○就
    甲○○所受上開傷害具有過失，且其過失行為與甲○○之受
    傷間，具有相當因果關係，亦堪認定。台灣省台北縣區車輛
    行車事故鑑定委員會亦認乙○○駕駛自小客車，超速行駛且
    未注意行走於行人穿越道上之行人，為肇事原因，行人甲○
    ○無肇事因素等情，有前開委員會所出具之93年1月20日北
    鑑字第291797號函所附鑑定意見書附卷可參（見台灣板橋地
    方法院92年度偵字第17979號偵查卷第8至10頁），益徵乙○
    ○對本件車禍事故之發生確有過失無疑。
六、乙○○應負擔之損害賠償金額為何？
(一)按「因故意或過失，不法侵害他人之權利者，負損害賠償責
    任。」民法第184條第1項定有明文。本件乙○○駕車因有前
    述過失致撞擊甲○○，使甲○○身體受有傷害，業如上述，
    是甲○○依侵權行為之法律規定，請求乙○○負損害賠償責
    任，洵屬有據，應予准許。次按「不法侵害他人之身體或健
    康者，對於被害人因此喪失或減少勞動能力，或增加生活上
    之需要時，應負損害賠償責任。」、「不法侵害他人之身體
    、健康、名譽、自由、信譽、隱私、貞操，或不法侵害其他
    人格法益而情節重大者，被害人雖非財產上之損害，亦得請
    求賠償相當之金額。其名譽被侵害者，並得請求恢復名譽之
    適當處分。」民法第193條第1項、第195條第1項分別定有明
    文。茲就甲○○請求乙○○賠償之費用，是否應予准許，分
    述如下：
(二)關於醫療費用24萬零217元部分：
    甲○○固提出支出明細表、相關醫療單據及統一發票等收據
    為憑，經核對甲○○所提明細表及所附醫療、統一發票等單
    據，其中敏盛綜合醫院93年7月6日之200元診斷書費、同年8
    月16日之200元診斷書費，92年5月25日支出購買佛號機費用
    1400元，均非屬醫療所必須之費用，另關於甲○○提出發票
    收據證明於92年9月15日、同年10月15日在泰誠嵾藥行因購
    買中藥傷藥等物品支出2100元、2萬4000元，惟該等所購物
    品既非醫師處分指示為甲○○前開所受傷害回復之必須醫療
    藥品，則甲○○遽以請求，亦不應准許，經扣除上述不應准
    許之費用2萬6500元後，其餘21萬3717元均屬甲○○因系爭
    車禍受傷，醫療所必須之費用，均應准許之。
(三)關於營養補給品費用8萬3206元部分：甲○○提出購買營養
    補給品之台灣商美股份有限公司統一發票計3萬8700元及93
    年8月8日、10日支出皇慶藥局所開立店佳健智素DHA分別為
    1200元、2400元、2400元之收據為證，經查依甲○○所受傷
    勢，確有服用營養補給品之需，以利傷勢復原，有亞東紀念
    醫院93年9月6日亞歷字第0936410398號函在卷可參，是甲○
    ○此部分合計4萬4700部分，為有理由，應准許之，其餘
    2100元及2萬4000元合計2萬6100元部分，不應准許，已如上
    述(二)醫藥費用部分之說明。
(四)將來手術治療費10萬元部分：
    甲○○於93年2月25日至板橋中興醫院複診，經醫師診斷其
    左鎖骨骨折經兩次手術後，未癒合、鋼釘脫位、右脛骨碎裂
    性骨折經手術治療鋼釘固定預估左鎖骨骨折須再次手術治療
    ，其後約1年與小腿骨折處合併拔除鋼釘手術，其間治療費
    用約10萬元等情，有甲○○所提出板橋中興醫院出具之特種
    診斷證明書在卷為憑，則甲○○主張將來手術治療費需10萬
    元，自屬有據，應予准許。
(五)看護費用3萬3400元部分：
    甲○○於92年5月14日至亞東紀念醫院急診入院，同年7月6
    日出院，改門診追蹤治療，直至93年4月13日最後一次至該
    院骨科門診治療，此期間皆須有僱請看護之必要等情，有前
    開亞東紀念醫院93年9月6日亞歷字第0936410398號函在卷可
    參，則甲○○主張於92年6月2日至同年月16日、同年11月16
    日至同年月21日計支出看護費3萬3400元，並提出看護費用
    收據為憑，請求乙○○如數賠償，洵屬有據，為有理由，應
    予准許。
(六)精神慰撫金100萬元部分：
    甲○○於92年5月14日凌晨6時許發生本件車禍事故時，受有
    右側脛骨、橈骨、尺骨、腓骨骨折、右下肢大片皮膚缺損及
    壞死、左側鎖骨骨折、頸椎第10節骨折及頭皮大片撕裂傷、
    頭部外傷合併顱內出血併有複視及暈眩症等傷害，經救護車
    月始出院，甫急診入院時，因傷勢嚴重有生命危險，亞東紀
    念醫院甚且對甲○○家屬發出病危通知單等情，經甲○○指
    述綦詳，並有甲○○所提出之前開診斷證明書及亞東紀念醫
    院出具之病危通知單在卷可參，足見甲○○主張因本件車禍
    事故受傷，精神上痛苦不堪，並非無據。經審酌甲○○所受
    傷勢，及本件車禍事故之發生，肇因於乙○○如前述之過失
    ，暨甲○○為24年12月22日生、目前無業，乙○○為67年10
    月28日生、目前無業、最高學歷為高中畢業等情，經兩造陳
    明在卷並有警詢筆錄附卷可參，甲○○名下有坐落台北縣板
    橋市○○段第563地號土地1筆，有稅務電子閘門財產所得調
    件明細表附卷可參及乙○○因本件車禍事故，經原法院刑事
    庭以93年度交簡上字第46號判處乙○○過失傷害人之身體，
    處有期徒刑4月，如易科罰金，以300元折算1日確定在案，
    有上開刑事判決在卷可稽，及兩造之社會地位、經濟狀況各
    情，認甲○○請求非財產上之損害賠償100萬元尚屬過高，
    應予核減為50萬元，方屬適當，是甲○○此部分請求，於此
    數額內為有理由，逾此數額之部分為無理由，不應准許。
(七)又乙○○前已於甲○○住院期間支付17萬1000元予甲○○，
    為兩造所不爭執，則乙○○抗辯稱此部分金額，應自損害賠
    償額中扣除，即有理由。
(八)綜上所述，甲○○得請求之醫療費用21萬3717元、營養補給
    品費用4萬4700元、將來手術治療費10萬元、看護費用3萬
    3400元、精神慰撫金50萬元，計為89萬1817元，扣除乙○○
    前已支付甲○○之17萬1000元，為72萬零817元，是甲○○
    得請求之數額應為72萬零817元。
七、綜上所述，甲○○依民法侵權行為之規定，請求乙○○賠償
    141萬零8217及自起訴狀繕本送達翌日起之利息，其中關於
    72萬零817元及自起訴狀繕本送達之翌日即93年4月13日起至
    清償日止，按週年利率百分之5計算之利息，為有理由，應
    予准許，逾此部分之請求，則屬無據，應予駁回。原審判命
    乙○○應給付甲○○65萬6710元及為准、免假執行之宣告，
    而駁回甲○○其餘之請求，關於甲○○勝訴部分，經核並無
    違誤。惟關於逾此部分乙○○應再給付甲○○6萬4107元部
    分，原判決為甲○○敗訴之判決，自有違誤。兩造各就其敗
    訴部分上訴，指摘原判決不當，求予廢棄改判，關於乙○○
    應再給付甲○○6萬4107元部分，甲○○之上訴為有理由，
    應准許之，自應由本院將原判決此部分予以廢棄，改判如主
    文第2項所示，甲○○其餘部分之上訴及乙○○之上訴，均
    無理由，應駁回之。
八、本件事證已臻明確，兩造其餘攻擊防禦方法，經審酌於判決
    結果不生影響，爰不一一論述，附此敘明。
九、據上論結，本件甲○○之上訴為一部有理由，一部無理由，
    乙○○之上訴為無理由，依民事訴訟法第450條、第449條第
    1項、第79條、第78條，判決如主文。
中　　華　　民　　國　　94　　年　　4　　月　　13　　日
                  民事第八庭審判長法  官 李瓊蔭
                                  法  官 游明仁
                                  法  官 魏麗娟
正本係照原本作成。
兩造均不得上訴。
中　　華　　民　　國　　94　　年　　4　　月　　14　　日
                                  書記官 曾瓊安
